臺灣高等法院臺中分院刑事判決
111年度上訴字第1668號
上  訴  人  臺灣臺中地方檢察署檢察官
上  訴  人  
即  被  告  蘇世和


                    （送達代收人：周子樂  住○○市○區○○路0段000號）
選任辯護人  周仲鼎律師（法扶律師）                  
上列上訴人因違反毒品危害防制條例案件，不服臺灣臺中地方法
院111年度訴字第324號中華民國111年5月31日第一審判決（起訴
及移送併辦案號：臺灣臺中地方檢察署110年度偵字第33302號起
訴，111年度偵字第7379號移送併辦），提起上訴，本院判決如
下：
    主  文
原判決關於刑（包括宣告刑、執行刑）之部分撤銷。
乙○○犯販賣第三級毒品而混合二種以上毒品罪，共貳罪，均累犯
，各處有期徒刑參年捌月。應執行有期徒刑肆年捌月。
    犯罪事實及理由
壹、本院審判範圍之說明：
一、按民國110年6月18日刑事訴訟法第348條修正施行前已繫屬
    於第一審或第二審法院之案件，在修正施行後始因上訴而繫
    屬於第二審或第三審法院者，應適用修正後規定以定其上訴
    範圍。而上訴得明示僅就判決之刑、沒收或保安處分一部為
    之，修正後刑事訴訟法第348條第3項定有明文。依該條項之
    立法說明：「為尊重當事人設定攻防之範圍，並減輕上訴審
    審理之負擔，容許上訴權人僅針對刑、沒收或保安處分一部
    提起上訴，其未表明上訴之認定犯罪事實部分，則不在第二
    審之審判範圍。如為數罪併罰之案件，亦得僅針對各罪之刑
    、沒收、保安處分或對併罰所定之應執行刑、沒收、保安處
    分，提起上訴，其效力不及於原審所認定之各犯罪事實，此
    部分犯罪事實不在上訴審審查範圍」等語。準此，上訴權人
    就下級審判決聲明不服提起上訴時，依現行法律規定，得在
    明示其範圍之前提下，擇定僅就該判決之「刑」（包括宣告
    刑、執行刑）、「沒收」、「保安處分」等部分單獨提起上
    訴，而與修正前認為上開法律效果與犯罪事實及所犯罪名處
    於絕對不可分之過往見解明顯有別。此時上訴審法院之審查
    範圍，將因上訴權人行使其程序上之處分權而受有限制，除
    與前揭單獨上訴部分具有互相牽動之不可分關係、為免發生
    裁判歧異之特殊考量外，原則上不再實質審查下級審法院所
    認定之犯罪事實，亦即應以下級審法院所認定之犯罪事實，
    作為審認其所諭知「刑」、「沒收」、「保安處分」是否違
    法不當之判斷基礎。
二、本案檢察官及被告乙○○（下稱被告）均提起上訴，依檢察官
    上訴書及於本院當庭所陳之上訴範圍，已表明係因認原判決
    就被告犯各罪未論累犯及未依累犯規定加重其刑之量刑不當
    而提起上訴（見本院卷第15至20、118頁）；依被告聲明上
    訴暨上訴理由狀及於本院當庭所陳之上訴範圍，已表明係因
    認原判決之量刑過重而提起上訴，並請求依毒品危害防制條
    例第17條第1項規定減輕其刑（見本院卷第23至25、119頁）
    。是檢察官及被告之上訴意旨，均已明示僅就原判決所諭知
    之「刑」部分提起上訴，依前揭說明，本院僅須就原判決所
    諭知之「刑」有無違法不當進行審查。至於原判決關於犯罪
    事實之認定及其證據取捨、沒收（本案並未諭知保安處分）
    ，因與本案「刑」之判斷尚屬可分，且不在被告明示上訴範
    圍之列，即非本院所得論究。是本院自應以原判決所認定之
    犯罪事實為前提，據以衡量檢察官及被告針對量刑結果不服
    之上訴理由是否可採，合先敘明。
貳、本案據以審查量刑是否妥適之原判決所認定犯罪事實：
一、被告明知4-甲基甲基卡西酮、甲基-N,N-二甲基卡西酮均屬
    毒品危害防制條例第2條第2項第3款所列管之第三級毒品，
    不得非法販賣，竟意圖營利，基於販賣第三級毒品4-甲基甲
    基卡西酮、甲基-N,N-二甲基卡西酮而混合二種以上毒品之
    毒咖啡包（下稱毒咖啡包）之犯意，持用如附表編號2所示
    之手機，分別為下列之犯行：
　㈠被告於110年10月14日13時5分許，駕駛車牌號碼000-0000號
    自用小客車，前往臺中市○區○○○路00號前，被告當場交付「
    蘋果西打」、「一日見效」等外包裝而含有前揭二種以上第
    三級毒品成分之毒咖啡包各3包【合計6包，即如附表編號4
    所示之物】予許佑均，許佑均則給付價金新臺幣（下同）3,
    000元予被告，而完成交易。
　㈡被告於同日16時15分許，再次駕駛上開自用小客車，前往臺
    中市○區○○○路00號前，當場交付「花圖示」外包裝而含有前
    揭二種以上第三級毒品成分之毒咖啡包6包【即如附表編號5
    所示之物】予黃如萍，黃如萍則給付價金3,000元予被告，
    而完成交易。嗣經員警察覺並尾隨被告，而於同日17時許，
    在臺中市○區○○○路0段00號前，見被告停放好車輛下車，遂
    以準現行犯逮捕，並扣得「花圖示」外包裝而含有前揭二種
    以上第三級毒品成分之毒咖啡包33包【即如附表編號3所示
    之物】及IPhone11 pro max行動電話1支【即如附表編號2所
    示之物】，始悉上情。
二、案經臺灣臺中地方檢察署（下稱臺中地檢署）檢察官指揮臺
    中市政府警察局第五分局偵辦後報告該署檢察官偵查起訴及
    移送併辦。　　
參、論罪說明：
一、查4-甲基甲基卡西酮、甲基-N,N-二甲基卡西酮均為毒品危
    害防制條例第2條第2項第3款所定之第三級毒品，依法皆不
    得持有純質淨重5公克以上及販賣。本案被告販賣予購毒者
    許佑均、黃如萍之如附表編號4、5所示毒咖啡包、及販賣所
    剩餘如附表編號3所示毒咖啡包，經送請鑑定結果，均檢出
    第三級毒品4-甲基甲基卡西酮、甲基-N,N-二甲基卡西酮成
    分，且各毒咖啡包所含之毒品均係在同一包裝內摻雜調合，
    無從區分，自屬上開規定所稱「混合二種以上之毒品」。核
    被告所為，均係犯毒品危害防制條例第9條第3項、第4條第3
    項之販賣第三級毒品而混合二種以上毒品罪。
二、本案尚乏證據證明被告於犯罪事實一、㈠所示販賣犯行前持
    有第三級毒品之數量已達純質淨重達5公克以上【此次交易
    之毒咖啡包（即如附表編號4所示之物）所含第三級毒品純
    質淨重共僅0.9835公克】。至於被告於犯罪事實一、㈡所示
    販賣前持有第三級毒品之數量，已達純質淨重5公克以上【
    此部分之毒咖啡包（即附表編號3、5所示之物）所含第三級
    毒品純質淨重共計5.4763公克（計算式：0.7789+4.6974=5.
    4763）】，其因販賣而持有第三級毒品逾5公克之行為，為
    其販賣之高度行為所吸收，不另論罪。
三、被告所犯2次販賣第三級毒品而混合二種以上毒品罪，犯意
    各別，行為互殊，應予分論併罰。
肆、是否加重或減輕其刑之說明：　　　
一、被告如犯罪事實一、㈠及㈡所犯販賣第三級毒品而混合二種以
    上毒品罪，均應依毒品危害防制條例第9條第3項之規定，除
    適用其中最高級別（即販賣第三級毒品罪）之法定刑外，並
    加重其刑。　　
二、應依累犯規定加重其刑之說明：
　㈠被告前因不能安全駕駛之公共危險案件，經臺灣高雄地方法
    院（下稱高雄地院）以105年度交簡字第4838號判決判處有
    期徒刑3月（併科罰金5,000元）確定，有期徒刑部分於106
    年11月21日易服社會勞動改易科罰金而執行完畢，此為被告
    所承認（見本院卷第125至126頁），並有臺灣高等法院被告
    前案紀錄表（見原審卷第21至22頁；本院卷第53至54頁）及
    被告之執行案件紀錄表（見本院卷第135頁）在卷可參。被
    告於上開徒刑執行完畢後5年內，故意再犯本案有期徒刑以
    上之前揭2罪，均構成累犯。
　㈡被告有前述構成累犯之事實，且有刑罰反應力薄弱及特別惡
    性之情，業經檢察官具體指明，並主張應依累犯規定加重其
    刑（見原審卷第11、13、182頁；本院卷第15至20、125、12
    7、129頁）。經斟酌被告前案與本案所犯罪名雖不相同，但
    同屬故意犯罪，被告於前案所受徒刑執行完畢後，仍未能記
    取教訓，再次故意犯罪，足見被告對刑罰反應力薄弱，又被
    告無視國家對於毒品之禁令，其販賣第三級毒品而混合二種
    以上毒品之行為，使毒品流通，戕害國人身心健康，具有特
    別之惡性，且因此加重其各罪之刑，並不致生行為人所受之
    刑罰超過其所應負擔罪責及其人身自由因此有遭受過苛之侵
    害，而不符憲法罪刑相當原則或牴觸憲法第23條比例原則之
    情形，依前揭說明，應依刑法第47條第1項規定各加重其刑
    。是辯護意旨主張：不應依累犯規定加重其刑云云，尚非可
    採。　　
三、按犯毒品危害防制條例第4條至第8條之罪，於偵查及歷次審
    判均自白者，減輕其刑，毒品危害防制條例第17條第2項定
    有明文。而販賣第三級毒品而混合二種以上毒品罪，本質上
    亦為犯毒品危害防制條例第4條之販賣毒品罪，自有毒品危
    害防制條例第17條第2項規定之適用。查被告對於犯罪事實
    一、㈠及㈡所示販賣第三級毒品而混合二種以上毒品犯行，於
    偵查中及歷次審判中均自白犯罪（見偵33302卷第29至31、2
    19至222頁；原審卷第112、117、181頁；本院卷第125頁）
    ，應依毒品危害防制條例第17條第2項規定各減輕其刑。　
    　
四、被告有前揭刑之加重（毒品危害防制條例第9條第3項、刑法
    第47條第1項）及減輕（毒品危害防制條例第17條第2項），
    爰依法先遞加重後減輕之。　　
五、起訴書雖記載：被告於查獲後，供出其毒品來源為邱議德，
    經命警追查，查獲邱議德涉嫌販賣第三級毒品，請依毒品危
    害防制條例第17條第1項之規定，減輕其刑云云（見原審卷
    第13至14頁），被告及辯護意旨並據此主張本案被告所犯上
    開各罪應依毒品危害防制條例第17條第1項規定減輕其刑云
    云（見本院卷第25、119、128頁）。惟查：
　㈠按毒品危害防制條例第17條第1項所稱「供出毒品來源」，依
    該條項文義及立法目的解釋，係指供出與其所犯同條例第4
    條至第8條、第10條或第11條之罪有關之本案毒品來源而言
    。亦即須所供出之毒品來源，與其被訴之各該違反毒品危害
    防制條例犯行有直接關聯者，始得適用上開規定減免其刑，
    並非漫無限制。又該條項所稱「因而查獲」，自係指供 出
    來源者之具體人別資料，使偵查犯罪之公務員因而對之發 
    動偵查，並查得該毒品來源者之犯罪而言。
　㈡本案被告被查獲後，雖供述其毒品來源為邱議德，並經檢警
    偵辦邱議德涉嫌販賣第三級毒品，然證人邱議德於偵訊時所
    述其販賣予被告之毒咖啡包，並非本案被告於110年10月14
    日販賣予許佑均及黃如萍之毒咖啡包（見偵33302號卷第291
    至295、307至310頁），況依檢察官偵查終結並對邱議德提
    起公訴之起訴書所載，檢警查獲邱議德販賣毒咖啡包給被告
    之時間是110年10月27日，係在本案被告販賣毒品行為（110
    年10月14日）之後，且邱議德所販賣及持有之毒咖啡包外包
    裝，亦與本案被告販賣之毒咖啡包外包裝，顯不相同，此有
    臺中地檢署110年度偵字第34997號及111年度偵字第7381號
    起訴書(見本院卷第61至68頁)在卷可稽。足見被告雖有供述
    其毒品來源為邱議德供檢警發動偵辦，然檢警尚未進而查獲
    邱議德有為如犯罪事實一、㈠及㈡所示毒品來源之犯行，依前
    揭說明，仍與毒品危害防制條例第17條第1項規定不合，自
    無從依該規定減輕其刑。是起訴書、被告及辯護意旨此部分
    之主張，尚非可採。　　
六、辯護意旨雖又謂：被告當時是白牌司機，因疫情嚴重，生意
    不好，要扶養生病的父母、年幼的女兒，於經濟狀況逼迫下
    ，一時失慮，做出本案錯事，之後也很後悔，現有正常工作
    ，在本案之後都沒有再犯，已經得到教訓，請依刑法第59條
    規定酌減其刑云云（見本院卷128頁）。惟按刑法第59條之
    酌量減輕其刑，必於犯罪之情狀，在客觀上足以引起一般同
    情，認為即予宣告法定最低度刑期，猶嫌過重者，始有其適
    用。如別有法定減輕之事由，應先依法定減輕事由減輕其刑
    後，科以最低刑度，猶嫌過重時，始得為之；若有二種以上
    法定減輕事由，仍應先依法定減輕事由遞減其刑後，科以最
    低刑度，猶嫌過重時，始得再依刑法第59條規定酌減其刑。
    本院審酌毒品戕害國民健康至鉅，販賣行為情節尤重，更應
    嚴加非難，乃法所不容而為政府所嚴禁，被告為具有正常智
    識之人，自難諉為不知，又毒咖啡包於目前國內流通之泛濫
    ，對社會危害至深且廣，此乃一般普遍大眾皆所週知，被告
    並非不知毒品危害之人，苟於法定刑度之外，動輒適用刑法
    第59條之規定減輕其刑，不符禁絕毒品來源，使國民遠離毒
    害之刑事政策，且被告所犯上開販賣混合二種以上第三級毒
    品罪，均已經本院依毒品危害防制條例第17條第2項規定各
    減輕其刑，有如前述，與其本案所犯情節相衡，已難認有何
    過苛而足以引起一般人同情之情形，是此部分辯護意旨，亦
    非可採。　
伍、撤銷改判之說明：
一、原審經審判結果，以被告前揭犯罪事證明確，予以論罪科刑
    ，固非無見。惟查：被告所犯上開2罪均構成累犯，且被告
    有刑罰反應力薄弱及特別惡性之情，經檢察官具體指明及主
    張應依累犯規定加重其刑，應依刑法第47條第1項規定各加
    重其刑，有如前述。又被告確曾因不能安全駕駛之公共危險
    案件，經高雄地院105年度交簡字第4838號判決判處有期徒
    刑3月（併科罰金5,000元）確定，有期徒刑部分於106年11
    月21日易服社會勞動改易科罰金執行完畢，此由原審卷附臺
    灣高等法院被告前案紀錄表（見原審卷第21至22頁）即可明
    瞭，被告於上開徒刑執行完畢後5年內，故意再犯本案有期
    徒刑以上之前揭2罪，均構成累犯之情，尚非無從認定。是
    原判決以無法認定被告構成累犯，因此未依累犯規定加重其
    刑，復未依刑法第57條規定於量刑時斟酌此前科素行，就此
    量刑因子顯有評價不足之情，自非妥適，檢察官以此為由提
    起上訴（見本院卷第15至20、118頁），應認有理由。至於
    被告上訴意旨主張依毒品危害防制條例第17條第1項規定減
    輕其刑云云（見本院卷第23至25、119頁），則非可採，業
    如前述，附此敘明。
二、檢察官就原判決關於刑（包括宣告刑及執行刑）之部分提起
    上訴，為有理由，自應由本院將原判決關於刑（包括宣告刑
    及執行刑）之部分予以撤銷改判。爰審酌毒品戕害國人身心
    健康，嚴重影響社會治安，故政府立法嚴禁販賣毒品、持有
    毒品或逾量，並以高度刑罰來遏止毒品氾濫之問題，被告知
    悉毒品為政府嚴令所禁止，仍為本案2次販賣混合二種以上
    第三級毒品犯行，顯見其並未考慮毒品對社會、國人之不良
    影響，害人害己，使施用者成癮，陷入不可自拔之困境，影
    響國家整體之未來至深且鉅，所為實屬不該；並考量被告犯
    罪之動機、目的、手段、所生之危害及獲利，及被告犯後坦
    承犯行，且積極配合警方追查上手，雖檢警未能因其供述而
    查獲其本次所販買毒品之來源【無法適用毒品危害防制條例
    第17條第1項規定減輕其刑，有如前述】，但其犯後態度堪
    認良好；兼衡被告之智識程度、家庭生活及經濟狀況（見原
    審卷第183頁；本院卷第126、128頁）等一切情狀，分別量
    處如主文第2項所示之刑。復斟酌被告所犯上開2次犯罪之時
    間接近、犯案手法相同，具同性質，各該行為之不法與罪責
    程度，對於法益侵害之加重效應等一切情況，定應執行刑如
    主文第2項所示。
三、至於辯護人意旨雖請求對被告諭知緩刑云云（見本院卷第94
    頁），惟被告本案犯行經本院判處之有期徒刑已逾2年，與
    得諭知緩刑之要件不符，自不得諭知緩刑，併此敘明。
據上論結，應依刑事訴訟法第369條第1項前段，毒品危害防制條
例第9條第3項、第4條第3項、第17條第2項，刑法第11條、第47
條第1項、第51條第5款，判決如主文。
本案經檢察官張富鈞提起公訴及移送併辦，檢察官宋恭良提起上
訴，檢察官甲○○到庭執行職務。
中　　華　　民　　國　　111 　年　　8 　　月　　18　　日
                  刑事第四庭    審判長法　官  蔡名曜
                                      法　官  邱鼎文
                                      法　官  黃玉琪
以上正本證明與原本無異。　　　　　　　　　　　　　　　　如不服本判決應於收受送達後20日內向本院提出上訴書狀，其未敍述上訴理由者，並得於提起上訴後20日內向本院補提理由書(均須按他造當事人之人數附繕本)「切勿逕送上級法院」。因疫情而遲誤不變期間，得向法院聲請回復原狀。
 
                                     書記官  林姿妤

中　　華　　民　　國　　111 　年　　8 　　月　　18　　日

附錄論罪科刑法條全文：
毒品危害防制條例第4條
製造、運輸、販賣第一級毒品者，處死刑或無期徒刑；處無期徒
刑者，得併科新臺幣3千萬元以下罰金。
製造、運輸、販賣第二級毒品者，處無期徒刑或10年以上有期徒
刑，得併科新臺幣1千5百萬元以下罰金。
製造、運輸、販賣第三級毒品者，處7年以上有期徒刑，得併科
新臺幣1千萬元以下罰金。
製造、運輸、販賣第四級毒品者，處5年以上12年以下有期徒刑
，得併科新臺幣5百萬元以下罰金。
製造、運輸、販賣專供製造或施用毒品之器具者，處1年以上7年
以下有期徒刑，得併科新臺幣1百50萬元以下罰金。
前五項之未遂犯罰之。
毒品危害防制條例第9條
成年人對未成年人販賣毒品或犯前三條之罪者，依各該條項規定
加重其刑至二分之一。
明知為懷胎婦女而對之販賣毒品或犯前三條之罪者，亦同。
犯前五條之罪而混合二種以上之毒品者，適用其中最高級別毒品
之法定刑，並加重其刑至二分之一。
附表：
編號 品名 所有人 備註 1-1 新臺幣3,000元 乙○○ 自動繳回犯罪所得 （見原審卷第313、321至322頁） 1-2 新臺幣3,000元 乙○○  2 手機1支 （IMEI：000000000000000） 乙○○  3 「花圖示」包裝毒咖啡包33包     乙○○ 總毛重64.54公克，經檢驗單位抽驗，檢出第三級毒品4-甲基甲基卡西酮、甲基-N,N-二甲基卡西酮成分。其中：①4-甲基甲基卡西酮，純度14.7％，推估驗前檢驗前總淨重為31.9549公克，總純質淨重為4.6974公克；②甲基-N,N-二甲基卡西酮，因純度<1％，不予計算純質淨重。 【參衛生福利部草屯療養院110年10月15日草療鑑字第1101000276號鑑驗書、同年月20日草療鑑字第1101000277號鑑驗書（見偵33302卷第331、333頁）】 4 「蘋果西打」、「一日見效」包裝毒咖啡包各3包 許佑均 （購毒者） 1.「蘋果西打」包裝毒咖啡包3包（總毛重12.31公克），經抽驗，檢出第三級毒品4-甲基甲基卡西酮、甲基-N,N-二甲基卡西酮成分。其中①4-甲基甲基卡西酮，純度4.4％，推估檢驗前總淨重為10.0460公克，總純質淨重為0.4420公克；②甲基-N,N-二甲基卡西酮，因純度<1％，不予計算純質淨重。 2.「一日見效」包裝毒咖啡包3包（總毛重10.91公克），經抽驗，檢出第三級毒品4-甲基甲基卡西酮、甲基-N,N-二甲基卡西酮成分。其中①4-甲基甲基卡西酮純度8.7％，推估驗前總淨重為6.2244公克，總純質淨重為0.5415公克；②甲基-N,N-二甲基卡西酮，因純度<1％，不予計算純質淨重。 3.上開「蘋果西打」及「一日見效」包裝毒咖啡包之總純質淨重為0.9835公克。　 【衛生福利部草屯療養院110年10月15日草療鑑字第1101000272號鑑驗書、同年月20日草療鑑字第1101000273號鑑驗書（偵卷第337、339至341頁）】 5 「花圖示」包裝咖啡包6包 黃如萍 （購毒者） 總毛重12.49公克，經抽驗檢出第三級毒品4-甲基甲基卡西酮、甲基-N,N-二甲基卡西酮成分。其中①4-甲基甲基卡西酮，純度11.9％，推估檢驗前總淨重為6.5457公克，總純質淨重為0.7789公克；②甲基-N,N-二甲基卡西酮，因純度<1％，不予計算純質淨重。 【衛生福利部草屯療養院110年10月15日草療鑑字第1101000274號鑑驗書、同年月20日草療鑑字第1101000275號鑑驗書（偵卷第345、347頁）】